臺灣士林地方法院民事判決　　　　　　　95年度訴字第1019號
原　　　告　甲○○
訴訟代理人　乙○○
被　　　告　丙○○
上列當事人間損害賠償事件，本院於民國95年12月22日言詞辯論
終結，判決如下：
    主  文
被告應給付原告新台幣貳拾肆萬肆仟陸佰伍拾玖元，及自民國九
十五年八月九日起至清償日止按年息百分之五計算之利息。
原告其餘之訴駁回。
訴訟費用由被告負擔四分之一；餘由原告負擔。
本判決第一項得假執行。
原告其餘假執行之聲請駁回。
    事實及理由
一、原告主張：被告於民國95年4 月22日22時許至翌日凌晨2 時
    許喝酒，已達不能安全駕駛動力交通工具之程度，仍無照駕
    駛牌照8093-JK 號自用小貨車，於23日3 時15分許，行經台
    北市內湖區○○○道○ 段與港墘路口時，因酒精作用使注意
    力減退，違規佔用行駛左轉專用道，並闖越紅燈號誌，而撞
    擊同向欲左轉港墘路，由原告所騎乘牌照CRM-676 號之機車
    ，致原告人車倒地，受有左側肱骨、橈骨、尺股骨折、左側
    第3 、4 肋骨骨折、頭部外傷合併腦震盪及左側前臂後骨間
    神經受損合併重腕症等傷害，被告已構成過失侵權行為，應
    負損害賠償責任。原告因本件車禍，受有下列損害：1.醫療
    費用新台幣（下同）7,926 元，2.95年4 月23日起至同年5
    月6 日止，住院14日期間之看護費用28,000元，3.機車修復
    費13,950元，4.交通費6,720 元，5.日本SEIKO 機械式潛水
    錶毀損9,800 元、身著衣服破損6,600 元，6.精神上損害89
    5,780 元，共計968,776 元。爰依侵權行為法律關係，提起
    本訴（追加被告謝忠信部分另行裁定駁回）。並聲明：(一)被
    告等應給付原告968, 77 6 元，及自起訴狀繕本送達翌日起
    至清償日止，按年息百分之5 計算之利息；(二)願供擔保，請
    准宣告假執行。
二、被告則以：本件車禍之發生，兩造均有過失，應按過失比例
    賠償，否認原告有支出看護費用、住院期間交通費用及衣服
    、手錶毀損之事實，又原告請求之精神慰撫金亦過高，被告
    現無工作，無資力賠償原告等語，資為抗辯。並聲明：原告
    之訴駁回。
三、本件無爭執事項：
  (一)被告於95年4月22日晚間至翌日即23日凌晨2時許，在台北市
    ○○街某處飲酒，已達不能安全駕駛汽車之情形，且其未持
    有駕駛執照，仍駕駛牌照8093-JK號自用小貨車，沿台北市
    ○○○道北往南方向行駛，於23日凌晨3時15分許，行經台
    北市○○○道○段與港墘路口，因酒精作用使注意力減退，
    疏於注意號誌變化，而與同向、原行駛於機車專用道，欲左
    轉港墘路，由原告所騎乘牌照CRM-676 號之機車發生擦撞，
    致原告人車倒地，因此受有左側肱骨、橈骨、尺股骨折、左
    側第3 、4 肋骨骨折、頭部外傷合併腦震盪等傷害。被告於
    肇事後隨即棄車逃離現場，而為路過民眾發現報警查獲，經
    警施以酒精濃度呼氣值測試，達每公升0.60毫克。被告因前
    述行為，並經本院刑事庭以95年度交易字第350 號判決論以
    過失傷害、酒後駕車公共危險及肇事逃逸等罪，併處以應執
    行拘役80日及有期徒刑7 月在案。
  (二)原告因本件車禍受傷，自95年4月23日起至95年5月6日止，
    於國防醫學院三軍總醫院（下稱三軍總醫院）住院接受外科
    手術治療，共計14日。原告陸續支出之必要醫療費用共計7,
    926 元。
  (三)前述牌照CRM-676號之機車為原告所有，係93年9月出廠，因
    本件車禍撞擊受損，支出修復費用共計13,950元（其中工資
    部分3,300元，更換零件部分共10,650元）。
    以上事實，有原告提出之醫療費用收據、統一發票、機車行
    車執照、估價單、台北市政府警察局交通警察大隊道路交通
    事故初步分析研判表影本、剪報影本等可稽，且經本院調閱
    95年度交易字第350號公共危險等刑事案卷核閱卷附調查筆
    錄、三軍總醫院附設民眾診療服務處診斷證明書、舉發違反
    道路交通管理事件通知單、公共危險案件測試觀察紀錄表、
    生理平衡檢測紀錄表、台北市○○○○○道路交通事故現場
    圖、道路交通事故補充資料表及調查筆錄、談話紀錄表、酒
    精測定紀錄表、號誌圖、照片、訊問筆錄等予以查明，並為
    兩造所不爭執，堪以認定。
四、得心證之理由：
    原告依侵權行為法律關係，請求被告負損害賠償責任，被告
    則以前詞置辯，茲就本件所應審酌之爭點論述如下：
  (一)原告就本件車禍之發生，是否與有過失？
    被告雖抗辯原告就本件車禍之發生亦有過失云云，惟為原告
    所否認，原告並陳稱伊在機車道等紅燈，綠燈時才左轉等語
    。經查，兩造原係北往南同向，分別行駛於台北市○○○道
    快車道與機車專用道（即慢車道）上，而系爭肇事地點乃台
    北市○○○道○ 段與港墘路交叉之丁字型路口，快車道部分
    共4 線道，最內車道即第一車道屬左轉專用道，機車專用道
    則僅1 車道（該丁字型路口之機車專用道僅得左轉港墘路，
    不得再直行提頂大道），該丁字型路口之號誌，港墘路轉換
    為紅燈時，快車道先為直線綠燈，快車道之左轉專用道與機
    車專用道均為紅燈號誌，快車道直線轉換為紅燈時，左轉專
    用道與機車專用道均轉換為左轉綠燈號誌，接續全部均轉換
    為紅燈號誌，港墘路則轉換為綠燈號誌，有前述刑事案件卷
    附號誌圖可參，顯然快車道之直行綠燈號誌與左轉專用道及
    機車專用道之左轉綠燈號誌並無併存之可能。而被告肇事時
    原係行駛於快車道第一車道、即左轉專用道，業據被告於交
    通員警訊問調查時陳述明確，亦有前述刑事案件卷附交通事
    故調查筆錄及道路交通事故現場圖可憑，被告乃快車道之直
    行車輛，其行駛於左轉專用道已屬違規，參以被告自承其右
    側車道（即快車道部分）都有直行車子，但車子不多等語，
    及快車道之時速限制達70公里，以及前述路口之直行、左轉
    號誌變換關係，若果原告未遵守號誌變換，違規左轉，衡情
    ，當先與被告右側3 線快車道上高速行駛之直行汽車發生撞
    擊，應無橫越3 線快車道始與被告之汽車擦撞之可能，原告
    陳稱其停車等候紅燈，綠燈始左轉乙節，自堪採信。本件顯
    係被告於飲酒後注意力減退，違規行駛於左轉專用道，疏於
    注意號誌變換，乃與綠燈左轉之原告機車發生擦撞，確係被
    告過失所肇致，要難認定原告有何過失可言，是被告抗辯原
    告與有過失云云，不足憑採。
  (二)原告得請求賠償之金額若干？
    按，因故意或過失，不法侵害他人之權利者，負損害賠償責
    任。民法第184條第1項前段定有明文。原告駕駛汽車，過失
    撞及原告騎乘之機車，致原告受傷及機車等財物受損，乃不
    法侵害原告之身體健康及財物之所有權，自構成侵權行為，
    應對原告負損害賠償責任。就原告請求被告賠償之費用，是
    否應予准許，分述如下：
  1.侵害身體健康部分：
  看護費部分：
    關於原告請求其住院14日期間看護費用28,000元乙節，被告
    雖否認原告有該看護費用之支出，惟按，被害人因受傷需人
    看護，而由親屬看護時，雖無現實看護之支付，亦應認被害
    人受有相當看護費之損害，得向加害人請求賠償，蓋因親屬
    照顧被害人之起居，固係出於親情，但親屬看護所付出之勞
    力，並非不能評價為金錢，只因兩者身分關係密切而免除支
    付義務，此種親屬基於身分關係之恩惠，自不能加惠於加害
    人，故應衡量及比照僱用職業護士看護情形，認被害人受有
    相當看護費之損害，得向加害人請求賠償。查，原告因本件
    車禍受傷，自95年4 月23日起至95年5 月6 日止，於三軍總
    醫院住院接受外科手術治療，共計14日之情，已如前述，參
    以原告身體係受有前述多處骨折及頭部外傷合併腦震盪等嚴
    重傷害情形，顯然其於上開住院期間，確有無法獨立自理，
    而須依賴他人全日照料看護之必要，甚為明確。至於看護費
    之計算標準，經核，三軍總醫院合約公司之看護費用，全日
    班為2, 000元之事實，有本院另件94年度訴字第71號損害賠
    償事件卷附三軍總醫院94年7 月7 日集逵字第0940013104號
    函可參，為本院職務上所已知，是原告主張其住院14日期間
    ，比照僱用專業看護人員，以每日2,000 元計算看護費之損
    害，共計28,000元乙節，亦屬合理，堪以憑採，原告此部分
    請求，應予准許。
  交通費部分：
    原告請求交通費6,720元部分，未據提出單據為憑，況且，
    原告自陳此部分係其住院14日期間，其母親於住家、醫院往
    返之交通費等語，顯然非屬原告所受之損害，自不應准許。
  慰撫金部分：
　　查原告因本件車禍，受有前述傷害，經住院14日及陸續之治
    療，衡情，自受有肉體及精神上相當之痛苦，而原告現年23
    歲，高中畢業，服役前曾從事攝影師工作，月薪約30,000元
    ，無不動產或大額存款，被告則現年36歲，國中畢業，曾從
    事廢鐵撿拾回收工作，月入約20,000元，為單親家庭，育有
    子女2名，現無工作，經濟資力不佳等情，分經兩造陳明在
    卷，且有兩造戶籍資料在卷足參，本院綜酌原告所受傷害情
    形、兩造身分、地位、經濟狀況等一切情狀，認原告請求慰
    撫金895,780 元，核屬過高，應予酌減為200,000 元，較為
    妥適，逾此數額之請求，則無理由。
  連同前述被告不爭執之醫療費用7,926 元，此部分原告得請
    求之賠償金額共計應為235,962元。（7,962+28,000+200,00
    0=235,962)
  2.侵害財物部分
  機車毀損修理費部分：
    按，關於毀損物之損害賠償，民法第196 條規定：「不法毀
    損他人之物者，被害人得請求賠償其物因毀損所減少之價額
    。」。又，物被毀損時，被害人除得依民法第196 條請求賠
    償外，並不排除民法第213 條至第215 條之適用。依民法第
    196 條請求賠償物被毀損所減少之價額，得以修復費用為估
    定之標準，但以必要者為限（例如：修理材料以新品換舊品
    ，應予折舊）。查，原告所有上開機車受撞擊後之修復費用
    為13,950元，其中3,300 元為工資，其餘以新品更換舊品之
    零件費用計10,650元，又系爭機車乃93年9 月出廠等情，業
    如前述，至95年4 月22日本件車禍肇事時，已出廠1 年7 月
    ，依前揭說明，更換新品材料費部分自應予以折舊。依行政
    院財政部命令公布之固定資產耐用年數表及固定資產折舊表
    ，採定律遞減法計算折舊，機車耐用年數為3 年，折舊率為
    千分之53 6，按此標準，上開更換新品零件費用扣除折舊後
    之金額應為6,697 元〔計算式：第1 年之折舊10,650x0.536
    =5,708, 第2 年7 個月之折舊（10,650-5,708）x0.536x7/
    12=1,545, 折舊共計7,253 〕，則扣除折舊後之必要修復費
    用共計應為6,697 元（13,950-7,2 53=6,697） ，原告此部
    分金額範圍之請求，自屬有據，應予准許。逾此範圍之請求
    ，即不應准許。
  衣服破損部分：
    原告復主張本件車禍當時，其所穿著衣服（外套3,600元、
    襯衫及內衣1,200元、外褲1,800元，共計6,600元）已破損
    不堪等情，雖為被告所否認，惟依原告所提出有關本件車禍
    報導之剪報影本，其上登載原告經送急救之照片所示，原告
    當時所著衣服確有破損不堪之事實無訛，原告此部分主張應
    堪憑採。至於就此部分損害之數額，原告雖未能提出明確之
    證據以明，惟按，當事人已證明受有損害而不能證明其數額
    或證明顯有重大困難者，法院應審酌一切情況，依所得心證
    定其數額。民事訴訟法第222 條第2 項定有明文。原告上開
    衣服業已破損不存，其損害數額之證明確有重大困難，爰斟
    酌損害之原因、前述原告之年齡、身分、所著衣服之類型、
    式樣、回復損害之必要程度等一切情事，酌定此部分原告得
    請求賠償之數額，應以2,000 元為合理，逾此數額部分，則
    不應准許。
  手錶滅失毀損部分：
    原告雖另主張其所戴日本SEIKO 機械式潛水錶，於車禍中彈
    飛遺失，受損9,800 元云云，惟為被告所否認，經核，原告
    就其於本件肇事時確戴有手錶及彈飛遺失之事實，並未能舉
    出確切之證據以明，其此部分請求自無從准許。
  承上，關於財物毀損部分，原告得請求賠償之金額共計為8,
    697 元（6,697+2,000=8,697）
  3.綜上所述，原告得請求被告賠償之金額，共計應為244,659
    元（235,962+8,697=244,659）。
五、從而，原告本於侵權行為法律關係，請求被告給付244,659
    元，及自起訴狀繕本送達被告翌日即95年8 月9 日起至清償
    日止，按年息百分之5 計算之利息，為有理由，應予駁回。
    逾此範圍之請求，則無理由，應予駁回。
六、本判決主文第一項，所命給付之金額未逾500,000 元，應依
    職權宣告假執行。至原告其餘假執行之聲請，因訴之駁回而
    失所附麗，不予准許。
七、本件判決基礎已臻明確，兩造其餘攻擊防禦方法及訴訟資料
    經本院審酌後，核與判決結果不生影響，無一一論述之必要
    ，併予敘明。
八、據上論結，本件原告之訴為一部有理由，一部無理由，依民
    事訴訟法第79條、第389 條第1 項第5 款，判決如主文。
中　　華　　民　　國　　96　　年　　1 　　月　　12　　日
　　　　　　　　　民事第二庭　法　官　施月燿
以上正本證明與原本無異。
如對本判決上訴須於判決送達後20日內向本院提出上訴狀。
中　　華　　民　　國　　96　　年　　1 　　月　　16　　日
  　　　　　　　　　　　　　　書記官　韓金發
